【裁判字號】    99,勞訴,54
【裁判日期】    990730
【裁判案由】    損害賠償
【裁判全文】
臺灣臺北地方法院民事判決              99年度勞訴字第54號
原      告    乙○○
訴訟代理人    陳宏雯律師
被      告    丙○○
兼訴訟代理人  丁○○
上列當事人間請求損害賠償事件，本院於民國99年7月16日言詞
辯論終結，判決如下：
    主      文
被告應連帶給付原告新臺幣伍拾萬伍仟玖佰陸拾捌元，及自民
國九十八年八月十二日起至清償日止按年息百分之五計算之利息
。
原告其餘之訴駁回。
訴訟費用由原告負擔十分之一，餘由被告連帶負擔。
本判決於原告以新臺幣壹拾捌萬元供擔保後，得假執行；被告如
以新臺幣伍拾萬元為原告預供擔保，得免為假執行。
原告其餘假執行之聲請駁回。
    事實及理由
一、原告主張：原告自民國95年10月起僱用訴外人廖習泰擔任業
    務司機，負責送貨及收貨款等工作，被告則於95年10月9 日
    出具員工保證書（下稱系爭保證書），向原告保證廖習泰於
    任職期間內，恪遵原告所定辦事規則，如在職期間因違犯辦
    事規則或侵占財務、貨款等不法行為，致原告蒙受損失，願
    負完全賠償責任。詎廖習泰自97年7 月起，陸續侵占其自客
    戶處代收之貨款，迄97年11月份止，侵占之金額達新臺幣（
    下同）53萬5968元，經原告查悉後，廖習泰坦承不諱並自請
    離職，且出具切結書及簽發本票為還款之擔保。然廖習泰於
    97年11月18日離職後即不見蹤跡，其後原告更發現廖習泰於
    任職期間另有侵占15萬1806元之代收貨款。總計廖習泰侵占
    原告貨款達68萬7,774 元，被告為廖習泰之連帶保證人，應
    依系爭保證書及民法第756 條之1 規定，在廖習泰當年可得
    報酬總額範圍內，連帶賠償原告之貨款損失。又廖習泰97年
    1 至10月薪資共計45萬3064元，加計2 個月薪資9 萬元，合
    計54萬3064元。爰聲明請求：(一)被告連帶給付原告54萬3064
    元，及自支付命令送達翌日即98年8 月12日起至清償日止，
    按年息5%計算之利息；(二)願供擔保，請准宣告假執行。
二、被告則以：被告簽署系爭保證書時，原告未派員對保，系爭
    保證書對被告不生效力，縱使有效，因廖習泰僅擔任貨車司
    機，並未負責收取貨款，故被告僅以廖習泰執行貨車司機職
    務所生損害為連帶保證範圍，不及於廖習泰收受貨款所生之
    損害。又原告只以其自行製作之私文書作為廖習泰侵占之證
    據，未再加以舉證，自難認廖習泰有侵占原告所稱之金額。
    況原告已經對帳，於廖習泰離職後又出現侵占金額，更見原
    告所稱之侵占金額為不實等語，資為抗辯。並聲明請求駁回
    原告之訴及假執行之聲請。
三、經查，原告自95年10月起僱用廖習泰擔任貨車司機，被告於
    95年10月9 日出具系爭保證書，向原告保證廖習泰於任職期
    間如有侵占貨款不法行為，致原告蒙受損失，願代負完全賠
    償責任。嗣廖習泰於97年11月18日離職，同時出具記載「員
    工廖習泰因個人之因素，挪用維宏食品公司公款共計伍拾參
    萬伍仟玖佰陸拾捌元正。計分別開立商業本票3 張…金額各
    為貳拾萬元正、貳拾萬元正及壹拾參萬伍仟玖百陸拾捌元正
    。切結人廖習泰」等文義之切結書，並簽發面額各為20萬元
    、20萬元、13萬5,968 元，發票日均為97年11月18日之未載
    到期日本票3 紙，交付原告。原告後於98年4 月間聲請臺灣
    板橋地方法院核發命廖習泰給付原告68萬7,774 元之支付命
    令，該支付命令已經確定等事實，業據原告提出與所述相符
    之系爭保證書、員工離職申請書、切結書、本票、支付命令
    暨確定證明等影本為證，且為被告所不爭，堪信為真實。
四、衡之常情，凡人並無無故承認侵占他人財物之可能。廖習泰
    既以前揭切結書坦承挪用代原告收取之貨款，且證人即被告
    員工甲○○亦到庭具結證稱確有聽聞廖習泰向原告承認侵占
    貨款之情事（見勞訴字卷第14頁背面筆錄），自堪信原告所
    主張廖習泰侵占原告貨款53萬5,968 元部分之情為真實。又
    被告既不否認簽署系爭保證書，表示願就廖習泰任職期間之
    侵占貨款行為代負全部賠償責任，此項保證契約核與民法第
    756 條之1 人事保證契約所定「當事人約定，一方於他方之
    受僱人將來因職務上之行為而應對他方為損害賠償時，由其
    代負賠償責任之契約」之文義，亦屬相符。則被告應受此人
    事保證契約拘束，就廖習泰之上開侵占貨款行為，對原告負
    全部賠償責任。又被告二人共同保證廖習泰侵占貨款所生之
    債務，依民法第756 條之9 準用同法第748 條規定，應對原
    告連帶負保證責任。是被告就廖習泰侵占原告貨款53萬5968
    元之行為，應連帶負賠償責任。至於被告雖辯稱系爭保證書
    未經對保，應為無效云云，惟不論系爭保證書之約定或現行
    法律之規定，均無保證契約須經對保始生效力之限制，故被
    告簽署系爭保證書縱未經對保，亦不影響該保證契約之生效
    ，被告上詞所辯尚無可取。又被告另辯稱系爭保證書僅以廖
    習泰執行貨車司機職務所生損害為連帶保證範圍，不及於廖
    習泰收受貨款所生之損害云云，然系爭保證書既已載明「…
    廖俊富（按：廖習泰之原名）…如在職期間，因…侵占財務
    、貨款…致使貴公司蒙受財物損失時，本連帶保證人願負完
    全賠償責任…」，則無論廖習泰有無收受貨款之職責，被告
    均應就廖習泰之侵占貨款行為，依上開保證之文義對原告連
    帶負損害賠償責任，是被告此處所辯亦不足取。再被告雖謂
    原告就廖習泰侵占貨款之主張，僅以自行製作之私文書為證
    據，不足證明廖習泰之侵占金額云云。然查廖習泰已以前揭
    切結書載明其侵占原告貨款之事實，且證人甲○○亦到庭證
    述確有聽聞廖習泰口頭承認侵占貨款情事，顯見原告並非單
    以自行製作之文書作為立證方法，被告此部分指摘亦有誤會
    。綜上所述，堪認原告主張被告應就廖習泰侵占原告貨款53
    萬5,968 元之行為，對原告負連帶全額賠償責任一節，洵屬
    有據。被告空言否認，並無可採。又依被告所陳，廖習泰並
    無資產，日常打零工，尚積欠其他銀行債務等語（見勞訴字
    卷第15頁筆錄），足見原告應不能依他項方法受領賠償，此
    與民法第756 條之2 規定亦無不符。是原告請求被告連帶賠
    償535,968元部分，應有理由。
五、至於原告另主張於廖習泰97年11月18日離職後，更發現廖習
    泰於任職期間另有侵占15萬1806元之代收貨款云云。惟為被
    告所否認。經查原告就此部分主張僅提出自行製作之統計表
    一紙為證，惟該統計表既為原告所自製，即與原告單純之主
    張無異，難認得為事實證明之資，此外原告復未舉他項證據
    以實其說，則原告此部分主張自不足採。原告據以主張被告
    應另就廖習泰此部分侵占款負連帶賠償責任，亦屬無據。
六、末按給付無確定期限者，債務人於債權人得請求給付時，經
    其催告而未為給付，自受催告時起，負遲延責任。其經債權
    人依督促程序送達支付命令，與催告有同一之效力；又遲延
    之債務，以支付金錢為標的者，債權人得請求依法定利率計
    算之遲延利息；應付利息之債務，其利率未經約定，亦無法
    律可據者，週年利率為百分之五，民法第229 條第2 項、第
    233 條第1 項前段、第203 條定有明文。
七、從而，原告請求被告連帶給付53萬5,968 元，及自支付命令
    送達翌日即98年8 月12日起至清償日止按年息5%計算之利息
    部分，為有理由，應予准許；逾此範圍之請求，為無理由，
    應予駁回。原告陳明願供擔保，聲請宣告假執行，經核其勝
    訴部份，合於法律規定，爰酌定相當之擔保金額宣告之；並
    依民事訴訟法第392 條第2 項規定，以職權宣告被告如預供
    相當擔保得免為假執行。至於原告其餘假執行之聲請，因該
    部份訴之駁回而失所依據，應予駁回。
八、 本件事證已臻明確，兩造其餘主張陳述及所提之證據，經
     審酌後認於判決結果無影響，爰不另一一論駁，附此敘明
     。
九、依民事訴訟法第79條，第390 條第2 項、第392 條第2 項，
    判決如主文。
中    華    民    國    99    年    7     月    30    日
                        勞工法庭  法  官  黃明發
以上正本係照原本作成。
如對本判決上訴，須於判決送達後20日內向本院提出上訴狀。如
委任律師提起上訴者，應一併繳納上訴審裁判費。
中    華    民    國    99    年    7     月    30    日
                                  書記官  陳怡如

司法院資訊處製作；財團法人民間司法改革基金會備份。
